【裁判字號】    98,交聲,216
【裁判日期】    981218
【裁判案由】    違反道路交通管理處罰條例聲明異議
【裁判全文】
臺灣雲林地方法院交通事件裁定         98年度交聲字第216號
原處分機關  交通部公路總局嘉義區監理所雲林監理站
異  議  人
即受處分人  甲○○
上列異議人即受處分人因違反道路交通管理處罰條例案件，對於
交通部公路總局嘉義區監理所雲林監理站民國98年11月12日裁決
書所為之處分（案號：雲監裁字第裁72-KAI018890號）聲明異議
，本院裁定如下：
    主  文
原處分關於罰鍰新臺幣玖仟元部分撤銷。
上開撤銷部分，甲○○不罰。
其餘異議駁回。
    理  由
一、原處分意旨略以：異議人即受處分人甲○○於民國98年6 月
    16日凌晨1 時44分許，駕駛車號HL－1335號自用小客車，沿
    雲林縣斗南鎮○○里○○路行駛時，肇事致人受傷而逃逸，
    警方遂依道路交通管理處罰條例第64條第4 項（應係「62條
    第4 項」之誤載）開單舉發，異議人提出申訴，原處分機關
    交通部公路總局嘉義區監理所雲林監理站認舉發無誤，爰依
    道路交通管理處罰條例第62條第3 項、第4 項及第67條第3
    項之規定（裁決書漏載「第62條第3 項」），裁處異議人罰
    鍰新臺幣（下同）9,000 元，並吊銷駕駛執照，禁考1 年在
    案。
二、聲明異議意旨略以：伊當時駕車行經肇事地點，感覺右後照
    鏡好像有碰到樹枝，因當時半夜，該地點又有整排樹，根本
    不知道有人半夜在路旁聊天，所以伊不知道有肇事之事實。
    爰依法聲明異議。
三、按汽車駕駛人駕駛汽車肇事致人受傷或死亡者，應即採取救
    護措施及依規定處置，並通知警察機關處理，不得任意移動
    肇事汽車及現場痕跡證據，違反者處3,000 元以上9,000 元
    以下罰鍰。前項駕駛人肇事致人受傷而逃逸者，吊銷其駕駛
    執照；致人重傷或死亡而逃逸者，吊銷其駕駛執照，並不得
    再考領。汽車駕駛人，曾依本條例其他各條規定吊銷駕駛執
    照者，1 年內不得考領駕駛執照。道路交通管理處罰條例第
    62條第3 、4 項、第67條第3 項分別定有明文。其中同條例
    第62條第3 項賦予駕駛汽車肇事之人對因肇事受傷之人採取
    救護或其他必要措施，並向警察機關報告之義務，若有逃逸
    行為，吊銷其駕駛執照，立法目的在增進行車安全，保護他
    人權益，以維護社會秩序，與憲法第23條並無牴觸（司法院
    大法官會議解釋釋字第284 號參照），合先敘明。
四、又一行為同時違犯刑法上及行政法上作為或不作為義務之規
    定，處分機關及普通法院，固得各就系爭行為是否違反行政
    法上及刑法上作為或不作為義務，逕自調查、認定事實。然
    於二者就同一行為均認應施以行政罰及刑罰時，基於「一行
    為不二罰原則」，應依刑事法律處罰之，此觀諸行政罰法第
    26條第1 項前段規定：「行為同時觸犯刑事法律及違反行政
    法上義務規定者，依刑事法律處罰之。」自明。究其立法目
    的，一行為同時觸犯刑事法律及違反行政法上義務規定時，
    由於刑罰與行政罰同屬對不法行為之制裁，而刑罰之懲罰作
    用較強，故依刑事法律處罰，即足資警惕時，實無再處行政
    罰之必要，且刑事法律處罰，由法院依法定程序為之，較符
    合正當法律秩序，應予優先適用。但罰鍰以外之沒入或其他
    種類行政罰（係指違反行政法上之義務應受裁罰性之不利處
    分，依行政罰法第2 條之規定，包括限制或禁止行為之吊扣
    證照處分，及警告性處分之講習處分等），因兼具維護公共
    秩序之作用，為達行政目的，行政機關仍得併予裁處，此觀
    同法第26條第1 項後段規定：「但其行為應處以其他種類行
    政罰或得沒入之物而未經法院宣告沒收者，亦得裁處之。」
    也可明瞭。基上規定，汽車駕駛人因同一駕車肇事後逃逸之
    行為，遭刑事判決判處罪刑確定，且所宣告之刑為「拘役以
    上」之刑時，原處分機關就汽車駕駛人之駕車肇事後逃逸之
    行為予以裁罰，即應遵循前引行政罰法第26條第1 項前段規
    定揭示之「一行為不二罰原則」，不得再就同一行為裁處罰
    鍰，亦予敘明。
五、經查：
  (一)異議人於上開時間，駕駛前述車輛，沿雲林縣斗南鎮○○路
    由西往東方向行駛，途經上開忠孝路將軍25電桿前處時，異
    議人疏於注意，不慎以其右前側車身擦撞在該處聊天之案外
    人林子豪，致林子豪受有左腰挫傷、頭部外傷、四肢挫傷併
    擦傷等傷害。異議人明知其駕駛動力交通工具肇事致人受傷
    ，竟未採取救護或其他必要措施，而另行起意駕車駛離現場
    ，嗣經林子豪報警處理，經警循線查獲異議人後，報告臺灣
    雲林地方法院檢察署檢察官偵辦。於偵查中，異議人就上開
    犯罪事實均坦承不諱，並與林子豪在雲林縣虎尾鎮調解委員
    會調解成立，林子豪即具狀撤回對被告過失傷害之告訴。承
    辦檢察官於偵查終結後，將異議人涉犯刑法第284 條第1 項
    前段過失傷害罪嫌部分以98年度偵字第3848號處分不起訴，
    另將異議人涉犯同法第185 條之4 肇事致人受傷逃逸罪嫌部
    分以98年度偵字第3491號聲請簡易判決處刑，後由本院以98
    年度六交簡字第66號就異議人所犯肇事致人受傷逃逸罪部分
    判處有期徒刑7 月，緩刑2 年，於98年9 月21日判決確定。
    上開各情，有臺灣高等法院被告前案紀錄表、臺灣高等法院
    全國前案簡列表、聲請簡易判決處刑書及本院判決書等附卷
    可稽，堪信為真實。
  (二)異議人於本案聲明異議時翻異前詞，否認有肇事逃逸之犯意
    ，與其在偵查中之自白不相符合，堪信為事後卸責之詞，不
    能採信。然而，異議人既因同一駕車肇事後逃逸之違規行為
    ，遭刑事判決判處罪刑（有期徒刑）確定，該刑事判決雖同
    時為緩刑之宣告，惟此僅屬法院判處罪刑後，考量異議人未
    曾因故意犯罪受有期徒刑以上刑之宣告，經科刑之教訓，已
    足資警惕，信無再犯之虞，認其所受宣告之刑，以暫不執行
    為適當，而給予其自新之機會，無礙於異議人已受刑事處罰
    之認定，依前說明，原處分機關就異議人之上開違規行為予
    以裁罰時，即應遵循前引行政罰法第26條第1 項前段規定揭
    示之「一行為不二罰原則」，不得再行裁處異議人罰鍰。原
    處分機關不察，仍依道路交通管理處罰條例第62條第3 項重
    複裁處異議人罰鍰9,000 元，自屬違法。
  (三)至原處分關於吊銷駕駛執照部分，係預防將來再犯危險之管
    制罰，核屬行政罰法第26條第1 項但書所稱之「其他種類行
    政罰」，自得併予裁處。故原處分機關就異議人駕車肇事後
    逃逸之違規行為，吊銷其駕駛執照，並禁考1 年，應屬有據
    。
六、綜上所陳，本件聲明異議理由固不足採，惟異議人就同一肇
    事逃逸行為業經前揭刑事判決處有期徒刑7 月，緩刑2 年確
    定在案，依行政罰法第26條第1 項前段規定，不得再依道路
    交通管理處罰條例第62條第3 項之規定裁處罰鍰，是原處分
    關於裁處異議人罰鍰9,000 元部分，顯有違誤，應由本院就
    此部分予以撤銷，改諭知異議人不罰。至於原處分機關裁罰
    吊銷異議人駕駛執照1 年之部分，於法並無不合，異議人就
    此部分聲明異議，為無理由，應予駁回。
七、據上論斷，應依道路交通管理處罰條例第87條第2 項，道路
    交通案件處理辦法第19條、第20條，裁定如主文。
中    華    民    國    98    年    12    月    18    日
                  交通法庭    法  官  王  紹  銘
以上正本證明與原本無異。
如不服本裁定，應於裁定送達後5 日內向本院提出抗告狀（須附
繕本）。
                              書記官  洪  秀  虹
中    華    民    國    98    年    12    月    22    日


司法院資訊處製作；財團法人民間司法改革基金會備份。
